【裁判字號】    98,交訴,237
【裁判日期】    990326
【裁判案由】    公共危險
【裁判全文】
臺灣板橋地方法院刑事判決             98年度交訴字第237號
公  訴  人  臺灣板橋地方法院檢察署檢察官
被      告  甲○○
上列被告因公共危險案件，經檢察官提起公訴（98年度偵字第28
121 號），本院判決如下：
    主  文
甲○○犯肇事致人於傷逃逸罪，處有期徒刑柒月，緩刑參年。
    事  實
一、甲○○於民國98年8 月30日上午9 時25分許，騎乘車牌號碼
    MDZ-701 號重型機車，沿臺北縣樹林市鎮○街由西往東行駛
    ，途經同縣市鎮○街○○○街之無號誌交岔路口，原應注意
    車前狀況，隨時採取必要之安全措施，而依當時天候晴、日
    間有自然光線、柏油路面乾燥無缺陷及障礙物、視距良好等
    情狀，並無不能注意之情事，竟疏未注意，適有丁○○騎乘
    腳踏車在其右前方，欲左轉東華街，甲○○煞停、閃避不及
    ，與之發生碰撞，丁○○因而人車倒地，除腳部破皮流血，
    並受有腰椎第二、第四壓迫性骨折之傷害（甲○○所涉過失
    傷害罪嫌，未經告訴及起訴）。甲○○與路人乙○○一同將
    丁○○扶至路旁騎樓後，已知肇事致人於傷，竟未留下協助
    救護，亦未等待警方到場處理或留下年籍資料以釐清事故責
    任，反而於乙○○前往附近社區尋找丁○○家人時，以有事
    要忙為由，逕自騎乘機車逃逸。嗣經附近民眾報警處理，警
    方調取車禍地點沿線監視錄影器拍攝畫面逐一比對，始循線
    查悉上情。
二、案經臺北縣政府警察局樹林分局報告臺灣板橋地方法院檢察
    署檢察官偵查起訴。
    理  由
一、訊據被告甲○○對其於上開時間騎乘機車行經事故地點，見
    丁○○人車倒地，將之扶至路旁騎樓後，逕自離去等情，坦
    承屬實，對丁○○斯時受有腰椎第二、第四壓迫性骨折之傷
    害，亦不爭執，惟矢口否認有為肇事逃逸犯行，辯稱：其未
    碰觸到丁○○，車禍之發生與其無關，因有事要忙，在無從
    聯絡丁○○家人到場的情形下，又未發現丁○○受傷，才會
    離開云云。經查：
（一）被告於98年8 月30日上午9 時25分許，騎乘車牌號碼MDZ-
      701 號重型機車，沿臺北縣樹林市鎮○街由西往東行駛，
      途經同縣市鎮○街○○○街之無號誌交岔路口，因疏未注
      意車前狀況，與丁○○騎乘之腳踏車發生碰撞，丁○○因
      而人車倒地，除腳部破皮流血，並受有腰椎第二、第四壓
      迫性骨折之傷害，被告與路人乙○○一同將丁○○扶至路
      旁騎樓後，未留下協助救護，亦未等待警方到場處理或留
      下年籍資料以釐清事故責任，於乙○○前往附近社區尋找
      丁○○家人時，以有事要忙為由，逕自騎乘機車離去等節
      ，業經證人即被害人丁○○到庭證述：其騎乘腳踏車要左
      轉，感覺到被告機車的前輪碰到其腳踏車前輪，倒地後，
      腳有流血，全身亦都麻掉，是一名年輕人及被告將其扶到
      路旁騎樓，當時其向攙扶的人表示兒子叫丙○○，央請代
      為通知到場，另要求被告等其兒子到場後再離開，但被告
      沒有留下資料，說要拿什麼東西就走掉了等語甚詳（見本
      院卷第78至80頁），核與證人即現場目擊者乙○○於本院
      審理時所證：斯時其在附近的早餐店吃早餐，聽到一聲撞
      擊聲後，轉身觀看，見到被告騎乘之機車往左偏，又聽到
      一聲腳踏車倒地的聲音，其幫忙將丁○○扶至騎樓，丁○○說腰有點痛，經其檢視，見丁○○的腳部有點擦傷破皮
      ，因丁○○要其等幫忙通知住在附近社區的兒子丙○○，
      其於協助救護之過程中，就見到被告騎上機車逕自離去，
      無法追趕等語（見本院卷第71至75頁）；及證人即丁○○
      之子丙○○於本院審理時所證：其事後去接母親丁○○返
      家，見到腳踏車上有原本沒有的凹痕等語（見本院卷第77
      頁反面），悉相吻合，並有道路交通事故調查報告表（見
      偵查卷第16至18頁）、仁愛醫院診斷證明書（見偵查卷第
      24頁）、本院勘驗現場監視錄影器拍攝畫面所製作之勘驗
      筆錄暨擷取畫面（見本院卷第17至45頁）、車禍現場暨腳
      踏車車損照片（見偵查卷第28、29、44頁）各一份在卷可
      稽。衡情，乙○○與被告素不相識，丁○○於偵、審期間
      ，則一再陳稱：人平安就好，不想追究被告，甚至表示：
      「經警方查證，肇事者為南部人士，北上工作，孤身在外
      ，……希望能大事化小，小事化無，願此案以當事人撤銷
      告訴為由，終結此案」等語（見偵查卷第61頁；本院卷第
      66頁、第80頁反面），實無誣指被告致自陷偽證刑責之理
      ，而前揭監視錄影畫面固因距離、角度等原因，無法清楚
      見到車禍過程，仍可明確辨識當被告機車自後超過丁○○
      騎乘之腳踏車旁，丁○○隨即人車到地之過程，足認證人
      丁○○、乙○○所證俱與實情相符，被告疏未注意車前狀
      況肇事之事實，堪以認定。又被告既曾下車察看丁○○，
      對丁○○受傷之事，自無不知之理（詳如後述）。被告於
      肇事致人於傷後，未留下協助救護，亦未等待警方到場處
      理或留下年籍資料以釐清事故責任，逕自離去，其有肇事
      致人於傷逃逸之犯行，事證明確。
（二）被告固以前詞置辯：
    １被告辯稱本件車禍與其無關，無非係以：倘其騎乘之機車
      有碰撞到丁○○騎乘之腳踏車，理當一併倒地，丁○○腳
      踏車車輪凹痕，應是自行摔車所致云云為主要論點。然本
      院認定車禍之發生係肇因於被告疏未注意車前狀況所依憑
      之證據，已論述如前，衡酌重型機車與腳踏車之重量、重
      心皆有差異，是否倒地，並涉及駕駛者本身之平衡感，而
      腳踏車車輪凹痕之深淺，牽涉撞擊角度及力道，在撞擊力
      道非大，且被告自承其機車同時偏向左邊騎乘之狀況下（
      見本院卷第14頁反面），被告之機車未倒地，腳踏車凹痕
      輕微，俱難謂有違情理，不足據為兩車未碰撞之反證。退
      步而言，即便如被告所言其機車未與丁○○之腳踏車碰觸
      ，因車禍發生之責任歸屬，係針對行為人應注意、能注意
      而不注意之過失行為予以非難，有無實際接觸碰撞與有無
      過失，非必然劃上等號，若後車駕駛疏未注意車前狀況，
      於超越前車之過程中過於貼近，致前車駕駛無法保持平衡
      倒地受傷，仍難謂無過失。況且，刑法第185 條之4 之肇
      事致人死傷逃逸罪，以處罰肇事後逃逸之駕駛人為目的，
      俾促使駕駛人於肇事後能對被害人即時救護，以減少死傷
      ，該罪之成立祇以行為人有駕駛動力交通工具肇事，致人
      死傷而逃逸之事實為已足，至行為人之肇事有否過失，並
      非所問（最高法院93年度臺上字第5599號判決要旨參照）
      ，被告於車禍之發生後已下車察看，對車禍之肇事原因可
      能與己有關，顯有預見，在事故責任釐清前，自不得自行
      認定己無過失，逕自離去，否則，即難卸免其肇事致人於
      傷逃逸之罪責。
    ２被告另爭執不具主觀犯意，辯稱：丁○○要其待兒子丙○○到場再離去，在不知丙○○電話、地址之情形下，根本
      無從通知，又不知道丁○○受傷，才去離開云云。但觀之
      丁○○為28年3 月11日生，有其年籍資料一份存卷可參（
      見本院卷第55頁），衡酌70歲之婦人發生車禍後，自腳踏
      車跌下，且一再表示全身無力，須由他人攙扶始得移動到
      附近騎樓等情況，參以同在現場協助救護之乙○○所證：
      丁○○表示其腰部疼痛，經其察看，見到丁○○之腳部有
      擦傷等語（見本院卷第75頁），常人甚易判斷或察覺丁○○受傷之事實，被告非智識淺薄或無社會經驗之人，豈可
      諉稱不知？實則，被告於警詢時亦自承：「我沒有受傷，
      只有對方丁○○有受傷，初步看是只有右腳有受傷。」、
      「我見對方受傷後，立即扶她在原地休息，路人見我在救
      護時，有過來幫忙一同扶傷者至路旁騎樓休息……。」等
      語（見偵查卷第5 、6 頁），顯見被告對丁○○受傷之事
      ，知之甚稔，所稱不知丁○○受傷云云，自是卸責之詞。
      再者，乙○○於車禍後，曾要求被告打電話叫救護車，「
      被告有拿出手機……但被告沒打」等情，同經證人乙○○
      證述無誤（見本院卷第72、73頁），對照丙○○事後確實
      經人通知到場之事實，可知丙○○非無從覓得，即便被告
      認等丙○○到場再離去之要求不合理，然其連報警處理之
      簡便方式亦未為，僅因「現場沒有其他人阻止我離去」、
      「我認為不關我的事，所以我沒有叫救護車或報警處理」
      （見偵查卷第6 頁），即在乙○○前往附近社區通知丙○○，丁○○又行動不便，無從追趕之情形下，騎乘機車離
      去，其趁無人察覺身分時逃逸之僥倖心態，甚為明顯，難
      謂不具主觀犯意。
（三）綜上所述，本案事證明確，被告所辯均係事後卸責之詞，
      不足採信，應依法論科。
二、核被告所為，係犯刑法第185 條之4 肇事致人於傷逃逸罪。
    爰審酌被告犯罪之動機、目的、手段、智識程度、無前科之
    素行、犯後態度等一切情狀，量處如主文所示之刑。另被告
    前未曾因故意犯罪受有期徒刑以上刑之宣告，有臺灣高等法
    院被告前案紀錄表一份附卷可考（見本院卷第87頁），衡酌
    被告於車禍發生後，仍有下車查看受傷之丁○○，雖因對車
    禍肇事原因有所誤判，且不諳肇事逃逸之刑責，一時心存僥
    倖，逕自逃離現場，所為非是，然惡性難謂重大，且事後已
    透過保險公司與丁○○達成民事和解，有卷附丁○○陳報資
    料一份可證（見本院卷第66頁），非無悔意，經此偵、審程
    序及刑之宣告，當已知警惕，依其犯罪情節及犯後態度，信
    無再犯之虞，本院認對其宣告之刑，以暫不執行為適當，併
    予宣告緩刑3 年，以啟自新。
據上論斷，應依刑事訴訟法第299 條第1 項前段，刑法第185 條
之4 、第74條第1 項第1 款，判決如主文。
本案經檢察官陳宣每到庭執行職務。
中    華    民    國    99    年    3     月    26    日
                  交通法庭  審判長法  官  吳幸娥
                                  法  官  廖欣儀
                                  法  官  許炎灶
以上正本證明與原本無異。
如不服本判決應於收受判決後10日內向本院提出上訴書狀，並應
敘述具體理由；其未敘述上訴理由者，應於上訴期間屆滿後20日
內向本院補提理由書（均須按他造當事人之人數附繕本）「切勿
逕送上級法院」。
                                  書記官  屠衛民
中    華    民    國    99    年    3     月    26    日
附錄本案論罪科刑所引法條：刑法第185 條之4 。
中華民國刑法第185 條之4 （肇事遺棄罪）
駕駛動力交通工具肇事，致人死傷而逃逸者，處6 月以上5 年以
下有期徒刑。

司法院資訊處製作；財團法人民間司法改革基金會備份。
